【裁判字號】    97,抗,1918
【裁判日期】    971218
【裁判案由】    聲明異議
【裁判全文】
臺灣高等法院民事裁定                  97年度抗字第1918號
抗  告  人  乙  ○
            甲○○
共同代理人  丙○○
上列抗告人因與相對人丁○○間聲明異議事件，對於中華民國97
年10月21日臺灣基隆地方法院97年度執字第7495號所為裁定提起
抗告，本院裁定如下：
    主      文
抗告駁回。
抗告程序費用由抗告人負擔。
    理      由
一、按強制執行法第80條規定，拍賣不動產，執行法院應命鑑定
    人就該不動產估定價格，經核定後，為拍賣最低價額。執行
    法院核定之價格應如何認為相當，原屬於執行法院職權裁量
    之範圍，非當事人所可任意指摘。又法院核定不動產之拍賣
    最低價額，除應參考鑑定人所提出之估定價格外，尚須斟酌
    該不動產之實際狀況及債權人、債務人之利益而為最妥適之
    決定，故如停止拍賣，已達相當時日，不動產價值又已上漲
    ，其有另行估價之必要者，為保護當事人之權益計，固得重
    新鑑價，惟債務人聲請另估價拍賣，須該不動產價值確已上
    漲，致原定拍賣底價顯與市價不相當時，始得為之。
二、本件聲明異議意旨略以：本次拍賣非前次拍賣之延續，而係
    重新聲請強制執行，故應重新鑑價。又相對人於5年前即已
    取得本件拍賣抵押物裁定，故本件最高限額抵押權所擔保之
    債權應已確定，伊得請求變更登記為普通抵押權，嗣後所發
    生之利息債權不在抵押權擔保之範圍內，而裁定確定前所取
    得之利息債權亦已罹於消滅時效，故債務人或第二順位抵押
    權人得以確定之債權額請求塗銷第一順位抵押權之設定；而
    因相對人所陳報債權證明文件，即抗告人乙○於民國89年7
    月23日簽發金額新台幣（下同）45萬元及89年4月24日簽發
    金額500萬元之本票，其上所載金額與實際發生之借款債權
    金額不符，本件債權本金應僅有440萬元，爰請求相對人確
    定其受抵押權擔保之債權金額，並與債務人為變更為普通抵
    押權之登記，詎相對人未經依法結算債權額，逕以最高限額
    抵押權拍賣抵押物，已違反民法第148條權利濫用禁止之規
    定等語。
三、查本件相對人於原法院聲請強制執行債務人陳國龍所有坐落
    台北縣萬里鄉○○里○○段大坪崙子小段82地號之土地，並
    請求以該土地於原法院96年執字第3973號強制執行事件中，
    97年5月14日特別變賣程序後之減價拍賣底價9,397,000元之
    八成金額為本件第一次拍賣底價，原法院即以該次底價為標
    準詢問兩造意見，經抗告人表示認屬過低，原法院乃參考雙
    方之意見，復參酌前次特別拍賣迄今事隔不到半年，而該次
    拍賣已無人應買等情，認實無再予鑑價以浪費司法程序及增
    加執行費用之必要，而駁回抗告人重新鑑價之聲請，揆諸首
    揭說明，並無不合。而抗告意旨就系爭不動產有何價值上漲
    ，致原定拍賣底價顯與市價不相當之情形，未提出任何具體
    事證，僅以「近兩個月，兩項重大交通建設之利多消息，債
    務人深信指拍土地之鑑價應在2,000萬元以上」之主觀認知
    ，請求重新鑑價，殊難採取。又按最高限額抵押權人聲請裁
    定拍賣抵押物者，最高限額抵押權所擔保之原債權，因而確
    定；債務人或抵押人得請求抵押權人結算實際發生之債權額
    ，並得就該金額請求變更為普通抵押權之登記，民法第881
    條之12第1項第5款、第881條之13固有明文，惟觀諸聲明異
    議及抗告意旨所稱相對人所執債權證明文件即抗告人乙○所
    簽發本票，其上所載金額與實際發生之借款債權金額不符；
    本件債權本金應僅有440萬元云云，實乃係對於本票上實體
    債權金額內容之爭執，尚非強制執行法院所得審酌之事項，
    抗告人如對本案票據債權金額有異議，應循訴訟方式，解決
    紛爭，迺抗告人逕對原法院聲明異議，於法未合，原法院駁
    回其異議，核無違誤。是抗告意旨仍執陳詞，指摘原裁定不
    當，求予廢棄，為無理由，應予駁回。
四、據上論結，本件抗告為無理由，爰裁定如主文。
中    華    民    國    97    年    12    月    18    日
                    民事第十一庭
                        審判長法  官  鄭雅萍
                              法  官  蘇芹英
                              法  官  徐福晉
正本係照原本作成。
本裁定除以適用法規顯有錯誤為理由，並經本院許可外，不得再
抗告。如提起再抗告，應於收受後10日內委任律師為訴訟代理人
向本院提出再抗告狀。並繳納再抗告費新台幣１千元。
中    華    民    國    97    年    12    月    22    日
                              書記官  黃瑞芬


司法院資訊處製作；財團法人民間司法改革基金會備份。
